# 请教陈版：关于企业会计准则解释 5 号第三条的疑问

提问人：lu760314 时间：2012-12-02 21:46:09
企业会计准则解释 5 号第三条中规定：企业对采用附追索权方式出售的金融资产，或将持有的金融资产背书转让，企业已将该金融资产所有权上几乎所有的风险和报酬转移给转入方的，应当终止确认该金融资产；保留了金融资产所有权上几乎所有的风险和报酬的，不应当终止确认该金融资产；既没有转移也没有保留金融资产所有权上几乎所有的风险和报酬的，应当继续判断企业是否对该资产保留了控制，并根据《企业会计准则第 23 号——金融资产转移》的规定进行会计处理。 银行承兑汇票一般都是有追索权的，在这种情况下，已背书转让的银行承兑汇票是不是都要按照解释 5 号处理，不能核销应收票据？

回答人：chenyiwei
回复 lu760314 的帖子
解释 5 号第三条与原先的规定相比，其主要变化是更突出“实质重于形式”的要求。
原先 23 号准则应用指南规定： 1 、“以下例子表明企业已将金融资产所有权上几乎所有风险和报酬转移给了转入方，应当终止确认相关金融资产。 1 ．企业以不附追索权方式出售金融资产；......” 2、“以下例子表明企业保留了金融资产所有权上几乎所有风险和报酬，不应当终止确认相关金融资产： 1 ．企业采用附追索权方式出售金融资产；......” 而解释 5 号的规定是：“企业已将该金融资产所有权上几乎所有的风险和报酬转移给转入方的，应当终止确认该金融资产；保留了金融资产所有权上几乎所有的风险和报酬的，不应当终止确认该金融资产”。 即，解释 5 号的规定更原则化，更突出实质重于形式的原则，而并不是完全依赖于“是否附追索权”这一法律形式问题。 应收票据作为一项以摊余成本计量的金融资产，其所面临的主要风险是信用风险和利率风险导致的公允价值变动风险。在实务中，对于大型股份制商业银行开具和承兑的银行承兑汇票而言，由于大型股份制商业银行的信用风险很小，基本可以忽略不计，因此并非该应收票据所面临的主要风险，该项风险的状况在转移前后变动不大。但在近期利率波动频繁的情况下，利率风险导致的应收票据公允价值变动就成为票据的主要风险。如果票据的转移能够把该项利率风险完全转移给后手，则就可以符合“将该金融资产所有权上几乎所有的风险和报酬转移给转入方”的条件，可以终止确认。因此，解释 5 号的规定，实际上是使实务中普遍存在的对大型股份制商业银行开出并承兑的银行承兑汇票在贴现、背书后即终止确认的做法提供了准则和法规依据，这是该条规定最大的意义。

提问人：Alisa_wang 时间：2013-02-19 11:17:15
回复 chenyiwei 的帖子
请问陈老师，目前企业开展的应收账款保理业务，在解释 5 号出台之前，我们一直按照是否附追索取来区别是否终止确认。那目前，附追索权的应收账款保理业务，在什么情况下，属于满足所有权风险和报酬发生了转移终止确认的条件 ？

回答人：chenyiwei
解释 5 号的这一规定，我觉得主要应是影响对银行承兑汇票贴现、背书能否终止确认的判断。对于应收账款保理，除非客户是实力非常强的大型集团客户（其信用度相当于大型上市银行的水平），否则不能终止确认的可能性较大

提问人：五老峰 时间：2013-02-19 22:40:42
回复 chenyiwei 的帖子
陈老师，根据解释第 5 号，那么股份制银行的银行承兑汇票的贴现和背书就可以都不披露未到期的金额了。
另外我看到国资委的审计报告中对应收票据只需要披露已经贴现的商业承兑汇票金额，是否也太简单了呢？不符合准则要求呢？国资委格式如下：
票据种类 年末余额 年初余额 银行承兑汇票 商业承兑汇票 合 计 注：说明已贴现的商业
承兑汇票。 （参考如下：） 本公司已贴现的商业承兑汇票金额为×××元。

回答人：chenyiwei
大银行的银行承兑汇票相对风险不大，且如果逐笔披露可能内容较多，用处不大，可能掩盖了真正重要的信息。所以不披露其中的明细内容可以理解为重要性原则的体现，也有利于保护商业秘密。

提问人：hcl1986 时间：2013-08-08 20:41:34
请教陈版：“如果票据的转移能够把该项利率风险完全转移给后手”这一条，怎么理解这一条呢？是不是大型商业银行的票据贴现一般都可以终止确认呢？

回答人：chenyiwei
即背书转让时的对价金额确定，即用于偿付负债的金额确定，这条一般都是可以满足的。